臺灣臺中地方法院民事判決
 110年度中簡字第1363號
原      告  凃景惠  
訴訟代理人  陳浩華律師
複 代 理人  陳博芮  
            鄒侑真  
被      告  王駿龍  
訴訟代理人  王麒傑  
上列被告因過失傷害案件（本院109年度交易字第562 號刑事案
件），經原告提起刑事附帶民事訴訟請求損害賠償（原審案號本
院109 年度交附民字第435 號），由本院刑事庭裁定移送前來，
經於民國111 年8 月29日言詞辯論終結，本院判決如下：
      主     文
被告應給付原告新臺幣102,958 元，及自民國109 年10月17日起
至清償日止，按週年利率百分之5 計算之利息。
原告其餘之訴駁回。
本判決原告勝訴部分得假執行。但被告如以新臺幣102,958元為
原告預供擔保，得免為假執行。
      事實及理由
一、原告主張：被告於民國107 年12月17日11時40分許，騎乘車
    牌號碼000-0000號普通重型機車（下稱系爭機車），沿臺中
    市大里區大里路由德芳南路往運動公園方向行駛，行駛至大
    里路欲左轉大里二街時，因疏未注意變換車道應禮讓後方直
    行車輛先行且未至路口中心處不得提前左轉等規定，而於未
    達大里路與大里二街交岔路口中心處時，即貿然左轉，適有
    原告騎乘車牌號碼000-000 號普通重型機車沿同向同車道左
    後方直行行駛至上開路口，亦疏未注意車前狀況採取必要之
    安全措施，因此閃避不及而人車倒地，系爭機車上附載之熱
    湯鍋亦因碰撞而灑出，致原告因而受有雙下肢二至三度燒燙
    傷，5.5％體表面積、雙下肢蜂窩性組織炎等傷勢（下稱系爭
    傷勢），且需專人照護，身心受有嚴重傷害，經原告受領之
    強制險理賠金63,588元，而原告同為本件事故之肇事次因，
    願負3成肇事責任；為此，爰依侵權行為之法律關係提起本
    件訴訟，請求被告賠償醫藥費用新台幣（下同）24,693 元
    、將來玻尿酸醫療費用16萬元、看護費用94,600元、交通費
    用4,400 元、不能工作損失207,900 元及慰撫金40萬元，共
    829,975元（計算式:<24693+160000+94600+4400+207900+00
    0000-00000>*7＝829975)。並聲明：被告應給付原告829,975
    元，及自起訴狀繕本送達被告之翌日起至清償日止，按週年
    利率百分之5 計算之利息。
二、被告則抗辯：被告不爭執應就本件車禍事故之發生負過失之
    責，然原告所請求之醫療費用，其中仁愛醫院部分欠缺107 
    年12月17日及108 年2 月18日之醫療單據，另中山醫院部分
    108 年1 月19日之診察目的不明確，且自費施打玻尿酸部分
    亦與本件事故欠缺關連性，均非屬必要醫療費用；此外，原
    告就住院29日及出院後14日修養期間均有看護之必要，及有
    交通費之支出，以及受有9個月不能工作之損失等部分，均
    應為舉證之責；再者，被告職業為便當店外送員、並非務農
    ，並未受有勞動能力之減損；加以原告請求之慰撫金要屬過
    高；況原告為本件事故之肇事主因，應自負9 成之肇事責責
    任等語。並聲明：⒈原告之訴駁回。⒉願供擔保請准宣告免予
    假執行。
三、本院之判斷
　㈠按刑事訴訟判決所認定之事實，固非當然有拘束民事訴訟判
    決之效力，但民事法院調查刑事訴訟原有之證據，而斟酌其
    結果以判斷事實之真偽，並於判決內記明其得心證之理由，
    即非法所不許（最高法院67年臺上字第2674號及49年臺上字
    第929 號裁判要旨參照），是本院自得調查刑事訴訟中原有
    之證據，斟酌其結果以判斷其事實，合先敘明。
　㈡原告主張於前開時、地與被告發生本件事故並受有系爭傷勢
    乙節，經本院依職權調閱本院109年度交易字第562號刑事卷
    宗核閱屬實（本院卷第17至26頁），並為被告所不爭執，是
    此部分事實，應堪信為真實。
　㈢次按因故意或過失，不法侵害他人之權利者，負損害賠償責
    任；汽車、機車或其他非依軌道行駛之動力車輛，在使用中
    加損害於他人者，駕駛人應賠償因此所生之損害。但於防止
    損害之發生，已盡相當之注意者，不在此限。民法第184 條
    第1 項前段、第191 條之2 分別定有明文；另按機車行駛之
    車道，應依標誌或標線之規定行駛；無標誌或標線者，依下
    列規定行駛：三、變換車道時，應讓直行車先行，並注意安
    全距離；汽車行駛至交岔路口，其左轉彎時，應距交岔路口
    三十公尺前顯示方向燈或手勢，換入內側車道或左轉車道，
    行至交岔路口中心處左轉，並不得占用來車道搶先左轉。道
    路交通安全規則第99條第1 項第3 款、第102 條第1 項第5 
     款分別定有明文。查原告主張被告騎乘機車，疏未注意轉
    彎時未禮讓直行車及貿然提前左轉之過失，兩車因此閃避不
    及而發生碰撞，致原告受有系爭傷勢，復為被告所不爭執，
    既原告受有系爭傷勢，係由被告過失騎乘機車之行為所造成
    ，兩者間自具相當因果關係，則原告依前開規定，請求被告
    負侵權行為損害賠償之責，即屬有據。
  ㈣又按不法侵害他人之身體或健康者，對於被害人因此喪失或
    減少勞動能力或增加生活上之需要時，應負損害賠償責任。
    不法侵害他人之身體、健康、名譽、自由、信用、隱私、貞
    操，或不法侵害其他人格法益而情節重大者，被害人雖非財
    產上之損害，亦得請求賠償相當之金額。民法第193 條第1 
     項、第195 條第1 項前段亦分別定有明文。茲就原告各項
    請求分別說明如下：
　⒈醫藥費用
　 ⑴原告主張因系爭傷勢至林森醫院就醫支出1,120 元（附民卷
     第26頁至27頁）為被告所不爭執，就此部分原告主張，即
     屬可取。
　 ⑵此外，原告於107 年12月17日及108 年2 月18日確有至仁愛
     醫院就醫，有原告提出之醫療單據附卷可參（本院卷第87
     至88頁），另本件事故發生時間為107 年12月17日，原告
     並於108年1 月4 日入住中山醫院燒燙傷中心治療，直至同
     年月14日始出院，有中山醫院診斷證明書附卷可稽(附民卷
     第11頁)，則考量原告傷勢、復原時間，原告主張108 年1 
     月19日有回診就醫之必要，亦屬合理，從而，被告抗辯：
     前開醫療費用非必要支出，尚非可取，是原告請求被告賠
     償醫療費用24,693元，要屬可採。
　⒉預估請求玻尿酸費用
　　原告故主張因本件事故需自費使用玻尿酸治療等語。然查「
    病患凃景惠於107 年12月急診因雙下肢燙傷住院治療，於10
    8 年1  月3 日出院後轉中山醫院植皮手術，後在本院門診
    二次追蹤，於治療期間本院並無建議使用玻尿酸之使用，門
    診時病患並未曾提及要使用玻尿酸，所以病患後來使用玻尿
    酸治療的情形並不清楚」等語，有仁愛醫院111年6 月22日
    仁醫事字第11103519號函覆之診療說明書在卷可查（本院卷
    第175頁），難認有原告需自費玻尿酸治療之必要，此外，
    原告就此部分並未再舉證以佐其說，則故原告請求注射玻尿
    酸之費用，難認有據，並非可取。
　⒊看護費用
　　查原告住院期間及出院後兩周需專人照顧，即看護照料期間
    為108 年1 月4 日至1 月28日，另病人僅因雙腳植皮不宜長
    時間行走，雙手未失能，故建議半日看護即可，有中山醫院
    以110 年10月16日中山醫大法務字第1100009104號函附卷可
    參(本院卷第109頁)，此外，對於半日之看護費用金額為1,1
    00元乙節，則為被告所不爭執(本院卷第82頁)，從而以原告
    自108年1 月4 日至同年月28日，共住院25日，及14日之休
    養期間計之，原告得向被告請求看護費用為42,900元(計算
    式：39日×1100元＝42900)為合理，逾此部分，難認有據，而
    非可採。
　⒋交通費用
　　查原告自107 年12月17日起至108  年2 月20日止，陸續且
    分別至仁愛醫院、中山醫院及林森醫院就診，有診斷證明書
    及醫療收據附卷可參（附民卷第11至13頁、第21至27頁、本
    院卷第88至95頁就醫附表、第91頁），對照原告所受傷勢<f
    其甫受傷後自行前往就醫確有不便，則原告主張有支出交通
    費之必要，即屬可採；此查，兩造對於車資單趟之計算標準
    分別為仁愛醫院100 元、中山醫院170 元及林森醫院130元
    計算，均不爭執(本院卷第82頁)，而原告共至仁愛醫院就醫
    次數3趟、至中山醫院就醫次數5趟、至林森醫院就醫次數4
    趟，有原告就醫附表附卷可查（本院卷第95頁），依此，原
    告請求之就醫交通費用以3,340元【計算式：（100元×2×3趟
    ）＋（170元×2×5趟）＋（130元×2×4趟）＝3340】為合理，逾
    此部分，尚顯無據。
　⒌不能工作損失
　⑴按私文書應由舉證人證其真正。民事訴訟法第357條前段定有
    明文。查原告固舉穗益農業資材行販售證明、烏日區農會溪
    壩辦事處農藥販售證明、富大資材農藥行銷貨單、農地照片
    、原告與農作物合照主張職業為務農，僅事故當下在載送便
    當等語，為被告所否認，自應由原告就此部分為舉證之責。
    惟原告未能再提出其他事證以佐其說，僅憑照片亦難遽為職
    業之證明，則原告主張從事務農工作，尚非可採，先予敘明
    。
　⑵次查關於原告勞動能力是否有減損乙節，經本院送請仁愛醫
    院鑑定結果為「⒈部分排汗功能失常，可能無法100%恢復，
    面積不多於2%體表面積；踝關節因皮膚瘢痕亦有小幅度受限
    ，可經由復建逐漸緩解。⒉十三級失能，減少10%勞動能力。
    」，有仁愛醫院診療說明書附卷可參（本院卷第209頁），
    此外，原告因本件事故共住院25日、2日回診，且出院後宜
    休養2個月等節，有中山大學附設醫院診斷證明書附卷可考
    （附民卷第11頁），則原告主張不能工作之日數，以87日為
    合理(計算式：25＋2＋60＝87)。　
　⑶再者，以108年度最低工資23,100元作為原告所受不能工作之
    損失認定標準，為兩造所不爭執，依此，原告所受不能工作
    之損失於66,990元(計算式：23100/30元*×87日＝66990元)範
    圍內為可取，逾此部分，尚非有據。
　⒍慰撫金
　　按慰撫金之賠償須以人格權遭遇侵害，使精神上受有痛苦為
    必要，其核給之標準固與財產上損害之計算不同，然非不可
    斟酌雙方身份資力與加害程度，及其他各種情形核定相當之
    數額（最高法院51年台上字第223 號裁判意旨參照）。查原
    告為高職畢業、每月收入約3萬5,000元、需扶養2名子女、
    名下有不動產；另被告國中畢業、從事早餐店、每月收入約
    18,000元，不需扶養家人，名下無不動產，業據兩造陳明在
    卷（本院卷第83頁）。是本院審酌兩造之身分、地位、經濟
    能力及原告所受系爭傷勢等一切情狀，認原告請求被告賠償
    10萬元之精神慰撫金，應屬適當，逾此部分，尚非可取。
　⒎綜上，原告因本件車禍所受損害共237,923元（計算式：2469
    3＋42900＋3340＋66990＋100000＝237923）。
　㈤另按損害之發生或擴大，被害人與有過失者，法院得減輕賠
    償金額或免除之，民法第217 條第1 項定有明文。次按汽車
    行駛時，駕駛人應注意車前狀況及兩車並行之間隔，並隨時
    採取必要之安全措施，道路交通安全規則第94條第3項亦有
    明定。查原告於事故發生時亦有未注意車前狀況及兩車並行
    之間隔之事實，為原告所不爭執，亦有勘驗筆錄附卷可參(
    本院卷第21至22頁)，堪認原告就本件車禍之發生亦有過失
    ；依此，本院參酌雙方對本件事故之原因力及違反義務之程
    度，認原告亦應負擔3 成之過失責任，依此，原告請求被告
    賠償之金額應減輕為166,546 元（計算式：0000000 ×0.7＝1
    66546）。
　㈥復按保險人依本法規定給付之保險金，視為加害人或被保險
    人損害賠償金額之一部分；加害人或被保險人受賠償請求時
    ，得扣除之，強制汽車責任保險法第32條定有明文。此一規
    定之立法目的，在於保險人之給付乃由於被保險人支付保險
    費所生，性質上屬於被保險人賠償責任之承擔或轉嫁，自應
    視為加害人或被保險人損害賠償金額之一部分，為避免受害
    人雙重受償，渠等於受賠償請求時，自得扣除之。查原告於
    本件車禍事故發生後，已受領強制汽車責任保險理賠金
　　63,588元等情，有和泰產物保險函覆在卷足參(本院卷第115
    頁)，依據前開說明，強制汽車責任保險給付部分，應視為
    被告損害賠償金額之一部分，自應由原告所得請求之賠償範
    圍內扣除，從而，原告得請求被告賠償之金額為102,958元(
    計算式：000000－00000＝102958）。
四、末按給付有確定期限者，債務人自期限屆滿時起，負遲延責
    任。給付無確定期限者，債務人於債權人得請求給付時，經
    其催告而未為給付，自受催告時起，負遲延責任。其經債權
    人起訴而送達訴狀，或依督促程序送達支付命令，或為其他
    相類之行為者，與催告有同一之效力。民法第229 條第1  
    項、第2 項定有明文。又遲延之債務，以支付金錢為標的者
    ，債權人得請求依法定利率計算之遲延利息。但約定利率較
    高者，仍從其約定利率。應付利息之債務，其利率未經約定
    ，亦無法律可據者，週年利率為百分之五，民法第233 條第
    1 項、第203 條亦有明文。本件原告對被告之侵權行為債權
    ，核屬無確定期限之給付，既經原告起訴而於109 年10月16
    日送達訴狀，有送達證書可憑（附民卷第33頁），被告迄未
    給付，當應負遲延責任。是原告請求自起訴狀繕本送達被告
    翌日即109 年10月17日起，按週年利率百分之5 計算之法定
    遲延利息，核無不合。
五、綜上所述，原告依侵權行為之法律關係，請求被告給付102,
    958 元，及自109 年10月17日起至清償日止，按週年利率百
    分之5 計算之利息，為有理由，應予准許。逾此部分之請求
    ，為無理由，應予駁回。
六、本件原告勝訴部分係適用簡易訴訟程序所為被告敗訴之判決
    ，應依職權宣告假執行。被告陳明願供擔保請准宣告免為假
    執行（本院卷第53頁），核無不合，爰酌定擔保金額如上。
七、原告提起本件刑事附帶民事訴訟，而由本院刑事庭依刑事訴
    訟法第504 條第1 項規定，裁定移送前來，依同條第2 項規
    定免繳納裁判費，且於本院審理期間，亦未滋生其他訴訟必
    要費用，茲參酌臺灣高等法院暨所屬法院95年度法律座談會
    意旨，自無庸為訴訟費用負擔之諭知，併予敘明。
中　　華　　民　　國　　111 　年　　9 　　月　　 21　日
                  臺灣臺中地方法院臺中簡易庭
                              法  官  陳航代
以上正本係照原本作成。
如不服本判決，應於送達後20日內，向本院提出上訴狀並表明上
訴理由，如於本判決宣示後送達前提起上訴者，應於判決送達後
20日內補提上訴理由書（須附繕本）。如委任律師提起上訴者，
應一併繳納上訴審裁判費。 
中　　華　　民　　國　 111　　年　　9 　　月　　21　　日
                              書記官  王梓芸